臺灣臺中地方法院民事判決　　96年度簡上字第135號
上　訴　人　乙○○
被上訴　人　甲○○
上當事人間請求損害賠償事件，上訴人對於中華民國96年3月23
日臺灣臺中地方法院臺中簡易庭95年中簡字第4090號第一審判決
提起上訴，本院判決如下：
    主    文
上訴駁回。
第二審訴訟費用新臺幣貳仟肆佰玖拾元由上訴人負擔。
    事實及理由
一、上訴人起訴主張於民國（下同）94年8月16日向日立家電股
    份有限公司台中分公司（下稱日立台中分公司）請求調整電
    視色差，然該分公司人員即被上訴人竟藉職務之便，未經上
    訴人同意，強拆上訴人所有原裝進口53吋日立電視（下稱系
    爭電視）內之IC板，強行更換其他IC板並帶走上訴人原有之
    IC板。嗣經上訴人一再追討，被上訴人遲至95年1月16日始
    返還IC板，然所返還者並非上訴人原有之IC板，而係損壞的
    IC板，致上訴人所有之系爭電視完全無法觀看，損壞上訴人
    所有系爭電視，致令完全不堪用。被上訴人強行更換上訴人
    所有系爭電視內原裝之IC板，未經上訴人同意，強行搶奪上
    訴人所有之IC板，並將之侵占不為返還；又經上訴人一再追
    討後，被上訴人所返還之IC板為已損壞之IC板，上訴人原有
    之IC板裝置於系爭電視上僅係畫面左上角有色差及重影現象
    ，惟被上訴人返還之IC板裝置於系爭電視後，色差及重影現
    象嚴重，完全無法觀看爭電視，且IC板之存檔功能亦無法使
    用，所返還之IC板顯係損壞之IC板，致使上訴人所有價值新
    台幣（下同）58,880元之系爭電視全毀，侵害上訴人之權利
    ，應負侵權行為損害賠償責任。爰依侵權行為法律關係及民
    法第956條之規定，提起本件訴訟，請求被上訴人賠償系爭
    電視毀損所受之損害58,880元，及另賠償非財產上之精神損
    害賠償100,000元，二者合計158,880元。並聲明求為判決：
    原判決廢棄。被上訴人應給付上訴人158,880元，即自起訴
    狀繕本送達翌日起至清償日止，按年息5%計算之利息。
二、被上訴人則以上訴人自94年3月11日起至95年1月16日止，曾
    先後多次委請日立台中分公司為其修理系爭電視，並經修理
    完善，使上訴人可繼續觀看使用該電視，惟上訴人不僅不付
    維修費用，更起訴誣指被上訴人損害其所有系爭電視，被上
    訴人所以會拆下系爭電視之IC板，換裝新之IC板，係因IC板
    有問題，致產生色差。更換IC板當時，上訴人在場，並未表
    示反對，被上訴人係受上訴人委請被上訴人住處修繕系爭電
    視，更換IC板僅是修復行為之一環，上訴人不應一直指摘被
    上訴人強行更換侵占系爭電視原來之IC板。又換裝新之IC板
    後，上訴人對系爭電視所顯現之色彩仍不滿意，認為色差仍
    有問題，嗣經上訴人要求，又換裝回去原有之IC板，被上訴
    人再應上訴人之要求將原拆下之IC板裝回系爭電視，被上訴
    人返還者確係原有之IC板，否認上訴人指稱系爭電視裝置原
    有IC板後，色差情形更嚴重及無法存檔，該IC板裝設後需經
    過調整，存檔功能亦可操作，上訴人原有IC板本即屬損壞之
    IC板，原有損壞部分無法回復，其餘部分並無損壞等語為辯
    。並聲明求為判決駁回上訴人之上訴。
三、上訴人起訴主張其於94年8月16日請求日立台中分公司派員
    調整電視色差，被上訴人為日立台中分公司之員工，被上訴
    人拆換系爭電視原有之IC板，更換其他IC板，嗣於95年1月
    16日經上訴人要求，始換回IC板等情，為被上訴人所不爭執
    ，堪信屬實。上訴人另主張被上訴人未經上訴人同意，強拆
    更換系爭電視原有之IC板，而搶奪並侵占該IC板及被上訴人
    於95年1月16日返還之IC板非原有IC板，且為損壞之IC板，
    造成上訴人系爭電視全損，被上訴人應負侵權行為責任，賠
    償上訴人系爭電視全損之損害58,880元及非財產上之精神損
    害100,000元，合計158,880元等情，則為被上訴人所否認，
    並以前揭詞置辯。是本件兩造爭執之重點，應在於被上訴人
    是否有上訴人所指之侵權行為而應負損害賠償責任。經查：
  (一)按當事人主張有利於己之事實者，就其事實有舉證之責任。
    民事訴訟法第277條定有明文；又「侵權行為所發生之損害
    賠償請求權，以有故意或過失不法侵害他人權利為其成立要
    件」、「以侵權行為為原因，請求回復原狀或賠償損害者，
    應就其權利被侵害之事實負立證之責」，最高法院49年台上
    字第2323號、94年台上字第1523號及19年上字第38號判例可
    資參照。
  (二)本件上訴人於94年8月間電請日立台中分公司派員至其住處
    調整系爭電視之色差問題，而由該公司人員即被上訴人前往
    上訴人住處修繕該電視，為兩造所不爭執，足認兩造間已約
    定由被上訴人為上訴人修繕電視之色差問題，兩造間就完成
    修繕電視之此項約定，論其性質應屬民法第490條所稱之承
    攬契約，即當事人約定一方為他方完成一定之工作，他方俟
    工作完成，給付報酬之契約。此承攬契約係以工作即修繕電
    視色差問題之完成為目的，著重於勞務所完成之結果，承攬
    人即被上訴人須予依約完成修繕系爭電視色差問題時，始得
    請求上訴人給付承攬報酬，承攬人即被上訴人只須於約定之
    時間完成一個或數個特定之工作，與定作人即上訴人間並無
    從屬關係。故於承攬工作進行中，被上訴人就承攬工作之完
    成應具有獨立性，即就如何完成承攬工作乙事，除上訴人有
    特別之指示外，承攬人得自行決定其完成工作之方式。上訴
    人指稱被上訴人未經其同意即拆換系爭電視原有之IC板乙節
    ，已為被上訴人所否認，依前述，被上訴人係應上訴人之請
    至上訴人住處修繕電視色差，則被上訴人於檢視系爭電視後
    ，認為有更換IC板之必要，乃本諸其專業判斷，且係為完成
    承攬工作之目的而拆換IC板，其所為自難認為係搶奪或侵占
    上訴人所有之IC板。況被上訴人更換IC板之行為，係在上訴
    人之住處完成，上訴人如不同意被上訴人更換IC板，僅需當
    場阻止被上訴人拆換即可，被上訴人於尚未受領報酬之前，
    依一般常情判斷，自無故意悖於上訴人之意思而強行拆換IC
    板之理，是被上訴人辯稱其拆換IC板時，上訴人未表示反對
    之詞，尚堪採信。退步言之，縱認被上訴人決定更換IC板，
    未告知上訴人或其得同意即予更換等情為真實，亦僅屬定作
    人即上訴人得否依民法第506條第1項規定，於工作進行中或
    完成後解除契約，或依同法第217條第1項與有過失之法理，
    限制或排除承攬人即被上訴人得行使之權利而已，仍無從據
    以認為被上訴人於修繕工作進行中所為更換IC板之行為，即
    屬搶奪或侵占上訴人原有IC板。是上訴人主張被告未經其同
    意，強行拆換系爭電視之IC板，係屬強行搶奪伊所有之IC板
    ，並予以侵占云云，即無可採。
  (二)上訴人另主張嗣經其要求被上訴人始於95年1月16日返還IC
    板，惟所返還之IC板非原有IC板，且已遭損壞，裝置於系爭
    電視後色差、重影現象嚴重且無法存檔，造成系爭電視完全
    不堪用等情，俱為被上訴人所否認，並辯稱返還之IC板是上
    訴人原有之IC板，且可以調整，可以存檔等語。按上訴人於
    原審審理中自承：不確定被上訴人所交回之IC板是否為原來
    之IC板，只能肯定被上訴人所交回之IC板已經遭到毀壞等情
    （見原審95年11月8日言詞辯論筆錄），即上訴人對被上訴
    人於95年1月16日所返還者是否確已非原來之IC板一節，既
    坦言並不確定，復又未能提出其他積極證據證明被上訴人所
    返還者係非系爭電視原來所裝設之IC板，自難僅憑上開主張
    即遽為其有利之認定。又上訴人主張被上訴人返還之IC板已
    遭損壞且不能存檔云云，固據上訴人於原審及本院準備程序
    分別提出照片為證，然上訴人於原審提出之照片2張，其拍
    攝日期分別為95年1月15日及95年1月16日，其中於95年1月1
    6日所拍攝之照片，其上所顯現之畫面與95年1月15日所拍攝
    之照片畫面相較，其色差問題顯然雖較為嚴重，然兩造既不
    爭執被上訴人於95年1月16日返還IC板予上訴人，則在94年
    8月後至95年1月16日前，系爭電視上所裝設之IC板係被上訴
    人至上訴人住處修繕系爭電視時，將系爭電視原有IC板拆卸
    後所更換之其他IC板，則95年1月15日系爭電視顯現之畫面
    係裝置該其他IC板所顯現之畫面，自不足以作為上訴人原有
    IC板裝置於系爭電視上應顯現之畫面。至上訴人於本院準備
    程序提出拍攝日期為94年5月8日及96年4月27日之照片，由
    該照片顯示系爭電視裝置原有IC板顯現之影像雖較被上訴人
    返還IC板後顯現之影像清晰，惟本院於96年6月21日會同兩
    造至上訴人住處勘驗系爭電視，經被上訴人當場調整其於95
    年1月16日返還並裝置於系爭電視上之IC板，並操作存檔功
    能之結果：IC板可調整回復為上訴人維修前原來的狀態即左
    上角有色差的情形，且操作存檔功能後，存檔功能正常，於
    切換開關再開啟，原存檔之設定情形並未變更，即存檔功能
    並未損壞，有勘驗筆錄及現場拍攝調整存檔情節之照片18張
    附卷可證，嗣上訴人於本院準備程序亦陳稱（勘驗）當日現
    場調整過後到目前情形與當時相同等語（見本院96年7月9日
    準備程序筆錄），足見被上訴人返還之IC板較之其更換前之
    狀態，經現場調整結果，並無損壞，IC板之存檔功能亦能正
    常操作，則上訴人主張被上訴人返還之IC板已遭損壞，顯無
    足採。至上訴人仍爭執被上訴人未依雙方承攬契約完成維修
    工作，未盡承攬義務之部分，乃屬兩造間承攬契約之問題，
    與本件上訴人主張之侵權行為無涉，附此陳明。
  (三)綜上所述，上訴人既因系爭電視產生色差問題，而電請日立
    台中分公司派員即被上訴人至其住處維修調整，被上訴人基
    此目的而為更換IC板之行為，且被上訴人返還之IC板經本院
    實地勘驗結果，系爭電視原有IC板仍可經由調整而回復為原
    來維修前的狀態，且存檔功能亦未有損害情形，已如前述，
    則上訴人主張被上訴人搶奪、侵占其所有系爭電視之IC板，
    嗣經上訴人催討後，被上訴人於95年1月16日始返還已遭損
    壞的IC板，致上訴人所有系爭電視無法觀看，造成該電視全
    毀等情，自難採納。
  (四)從而，上訴人依侵權行為之法律關係，請求被上訴人賠償系
    爭電視全毀之損害58,880元及非財產上之精神損害100,000
    元，合計158,880元，不應准許，況上訴人請求非財產上損
    害部分，因我國法律尚乏財產權受侵害可得請求精神上損害
    賠償之明文，是上訴人以其財產權受侵害為由，據以請求被
    上訴人賠償精神上所受損害，亦於法無據。原審為其敗訴之
    判決，並無不合，上訴人仍指摘原判決不當，請求予廢棄改
    判，為無理由，應駁回其上訴。
四、本件判決之基礎已臻明確，上訴人聲請傳訊證人朱鈞樑及證
    人張碧峰夫妻以證明被上訴人損壞上訴人所有系爭電視原有
    之IC板，依上訴人之陳述，其聲請傳訊之證人僅能證明，95
    年1月15日上訴人全家正在看電視以及95年1月16日上訴人與
    被上訴人因系爭電視維修問題發生爭吵，並無法就本件待證
    事實為證明，本院審之與判決之結果無影響，認無再予訊問
    之必要，併此敘明。
五、據上論結，本件上訴為無理由，依民事訴訟法第436條之1第
    3項、第449條第1項、第78條，判決如主文。
中　　華　　民　　國　　96　　年　　8　　 月　　24　　日
            民事第一庭  審判長法  官　張瑞蘭
                              法  官　陳學德
                              法  官　陳文爵
上正本證明與原本無異。
不得上訴。
中　　華　　民　　國　　96　　年　　8　　 月　　24　　日
                              書記官　劉易柔
